臺灣板橋地方法院民事裁定　　　　　　　　 92年度整字第1號
聲　請　人　久津實業股份有限公司重整監督人李岳霖
　　　　　　久津實業股份有限公司重整監督人己○○
相　對　人　甲○○
　　　　　　久津實業股份有限公司
右　一　人
法定代理人　乙○○（重整人）
　　　　　　華南商業銀行股份有限公司（重整人）
　　　　　　上一人法定代理人　丙○○
上列聲請人聲請解除及選任久津實業股份有限公司重整人事件，
本院裁定如下：
    主  文
甲○○為久津實業股份有限公司重整人之職務，應予解除。
選派戊○○為久津實業股份有限公司之重整人。
    理  由
一、本件聲請意旨略以：久津實業股份有限公司（以下簡稱「久
    津公司」）所轉投資之久暢股份有限公司（以下簡稱「久暢
    公司」）於民國（下同）92年間決議辦理減資後再行增資，
    原久津公司持股驟降為49﹪，致使久津公司食品飲料事業之
    產銷通路主導權易主，並使久津公司應收帳款因過度集中而
    風險難估。惟久津公司重整人甲○○卻一再發表聲明，指稱
    其對於本件減、增資案毫不知情云云，然重整人甲○○對系
    爭公司重大經營決策過程之態度，顯已造成債權銀行對本件
    重整案件產生強烈之信心危機。而鈞院選任甲○○擔任本件
    重整人，原欲借重其財務專長，然久津公司電子事業處經營
    績效持續惡化，則其經營實績未能具有顯著成效。又重整人
    甲○○之專長與經驗固為財務管理，日前重整公司亟待改善
    財務狀況之電子事業處部門既已裁撤，鈞院原先考量目的即
    已不復存在，實宜隨本件重整案件之未來進行方向加以規劃
    。換言之，重整公司將來營運若著重本業經營長才之發揮，
    自有重行考量依階段性不同調整重整人團隊之必要。是戊○
    ○為久津公司之創辦人，其所領導食品事業處於公司重整之
    情形下，無論盈收獲利均頻創新高，聲請人爰請鈞院考量選
    任並改派戊○○為久津公司重整人團隊之新任重整人，以切
    合現階段重整公司最急迫之任務需要等語。
二、按「重整人執行職務應受重整監督人之監督，其有違法或不
    當情事者，重整監督人得聲請法院解除其職務，另行選派之
    。」，公司法第290條第4項定有明文。次按「重整人依法應
    盡善良管理人之注意義務，為公司業務之經營及財產之管理
    ，妥適執行職務；若重整人顯有悖於公司股東及債權人之信
    賴，亦具有違背公司重整利益之行為，則屬執行職務有不當
    之情事。」。經查：
（一）本院裁定進行本件重整程序前，久津公司所轉投資之久暢
      公司於92年間決議辦理減資後再行增資，原久津公司持股
      驟降為49﹪，致使久津公司食品飲料事業之產銷通路主導
      權易主，惟久津公司行銷通路高度仰賴久暢公司，久暢公
      司經營主導權非由久津公司所掌控，實已增加重整公司應
      收帳款回收過程之無謂風險，因此，久暢公司減、增資案
      對於重整公司經營似無任何實質之助益，該等股權調整是
      否確有必要，誠有檢討之餘地。而本件重整人甲○○對於
      久暢公司之減、增資乙案，雖一再表示「無論其任職久津
      公司董事長或重整人期間，對於久暢公司之減、增資過程
      皆毫不知情」云云，然甲○○於其時身為久津公司之代表
      人，竟對於久暢公司減資以致經營權易主一事毫無所悉，
      此舉除顯示其確實未善盡善良管理人之注意義務，自屬上
      開公司法規定「執行職務有不當情事」之範疇外，對於重
      整公司股東、債權銀行及其他債權人而言，必定對重整人
      立場及能力產生強烈質疑，進而連帶影響對於全體重整經
      營團隊之信任。
（二）本院裁定進行本件重整程序後，久津公司電子事業處經營
      績效持續惡化，無論盈收及生產規模均大幅萎縮，93年度
      累計虧損高達323,000,000 元，平均每月現金流出亦高達
      5,000,000 元以上，此等資金不斷流失，顯已嚴重侵蝕重
      整公司本業之經營成果。而重整人甲○○擔任久津公司電
      子事業處經理人，負責該處實際營運，惟該處經營狀況不
      佳，業經重整人、監督人聯席會議亦於94年4 月議決裁撤
      該消費性電子產品部門在案。綜上所述，由重整公司電子
      事業處之經營績效以觀，重整人甲○○財務專長並未展現
      顯著具體之功效，又為因應電子事業處部門裁撤後，重整
      公司新階段著重本業營運之考量，此時自有重行考量調整
      重整人團隊之必要。是聲請人爰依公司法第290條第4項之
      規定，聲請解除久津公司重整人甲○○之職務，於法尚無
      不合，應予准許。
三、又按「公司重整人由法院就債權人、股東、董事、目的事業
    中央主管機關或證券管理機關推薦之專家中選派之。」，公
    司法第290條第1項定有明文。另按「公司重整，係依公司法
    公開發行股票或公司債之股份有限公司，因財務困難暫停營
    業或有停業之虞，而有重建價值，由關係人聲請法院裁定准
    予重整，俾調整其債權人、股東及其他利害關係人之利益，
    使陷於困境之公司，得以維持與更新其事業為目的之制度，
    而由重整人為重整計劃之執行者，以達重整之目的。重整人
    之選派，自應以是否能妥適執行重整計劃為優先考量，並非
    以重整人本身知識背景為斟酌重點，更與是否有擔任重整人
    之意願無關。」，最高法院87年度台抗字第588 號判決可資
    參照。復查：
（一）就久津公司食品事業處部門營業收入觀之，自91年全年度
      1,800,000,000 元持續成長至93年全年度2,600,000,000
      元，稅前獲利由91年度穩定成長至93年度達240,000,000
      元，平均每月現金淨流入約為27,000,000元，整體評估其
      獲利至為良好，經營績效亦極為穩健。而重整公司自進行
      重整程序後迄今，公司營運歷經階段整合與實際經營績效
      之觀察，食品飲料本業方是久津公司未來努力之方向。又
      鑒於食品飲料事業之經營實況，市場經驗與開拓實績無異
      為進入此一產業之門檻，今重整公司欲以此一事業作為營
      運本體，自應重視上開關鍵核心問題。因此，久津公司核
      心事業實係本業食品飲料部門，該部門亦是本件重整是否
      成功之關係所在。
（二）另關於債權銀行自93年3 月以來數度具狀聲請撤換重整人
      甲○○，暨聲請由重整公司飲料食品事業處主要經理人戊
      ○○擔任重整人；聲請人亦基於債權銀行對於重整人之信
      任危機問題，亦是未來重整計劃能否獲得關係人會議可決
      之前提關鍵，進而建議調整重整人團隊以利本件重整案之
      順利進行。而戊○○為久津公司之創辦人，從事食品飲料
      產業已30餘年，其所領導之食品事業處於重整期間，無論
      營收獲利均能獲致突出之佳績，若借重戊○○經營經驗發
      展重整公司本業部分，自能調整重整公司業務之推展，以
      期創造公司利潤，達成清償重整債權之目標。至於臺灣台
      北地方法院檢察署偵辦重整公司相關人員刑事責任部分，
      業已偵結起訴被告丁○○等11人，然戊○○並未被列為起
      訴之對象，足資信任戊○○之行為操守，自與重整公司先
      前若干犯罪情事無關。
（三）綜上所述，本院認以戊○○擔任久津公司之重整人，應可
      秉其專業知識，使久津公司早日完成重整程序。從而，爰
      依聲請人之聲請，另行選派戊○○為久津公司之重整人，
      並接任原重整人甲○○之職務。
四、依公司法第290條第4項，裁定如主文。
中　　華　　民　　國　　94　　年　　6 　　月　　2 　　日
                  民事第二庭    法　官　徐福晉
以上正本係照原本作成
如對本裁定抗告須於裁定送達後10日內向本院提出抗告狀
中　　華　　民　　國　　94　　年　　6 　　月　　2 　　日
                                書記官　林文賢
